【裁判字號】    95,簡更一,1
【裁判日期】    950831
【裁判案由】    地價稅
【裁判全文】
臺北高等行政法院判決
                                 95年度簡更一字第00001號
原      告  甲○○
被      告  桃園縣政府稅捐稽徵處
代  表  人  乙○○（處長）
訴訟代理人  丙○○
上列當事人間因地價稅事件，原告不服桃園縣政府中華民國91年
8月28日府法訴字第0910133480號訴願決定，提起行政訴訟，經
本院前審以93年6月10日93年度簡字第244號判決，撤銷訴願決定
及原處分（即復查決定）關於坐落桃園縣龍潭鄉○○段424號土
地課徵90年度地價稅新台幣柒萬仟零肆元部分。原告其餘之訴
駁回。訴訟費用由被告負擔五分之二，其餘由原告負擔。被告不
服，提起上訴，經最高行政法院廢棄發回關於系爭土地地價稅部
分及該訴訟費用，發回本院更為審理（其餘部分，已臻確定）。
本院判決如下：
    主  文
訴願決定及原處分（含復查決定）關於桃園縣龍潭鄉○○段424
號土地課徵90年度地價稅部分超過新臺幣陸萬仟佰陸拾陸元
部分均撤銷。
原告其餘之訴駁回。
第一審及更審前第二審訴訟費用由原告負擔百分之八十七，餘由
被告負擔。
    事實及理由
一、原告主張：
    (一)本件原告所有座落湖底段424地號土地，昔時係儲水池塘
      ，地目登記為「溜」，60年代編入都市計畫範圍內，詎知
      90年度被告不顧尚未公共設施完竣，對系爭土地課徵地價
      稅。依據平均地權條例施行細則第36條第1 項所稱之公共
      設施，係指「道路、自來水、排水系統、電力」。又依同
      係第2 項規定，道路以計畫道路能通行貨車為準；自來水
      及電力以可自計畫道路接通輸送者為準；排水系統以能排
      水為準，四種均建設完竣，稱為公共設施完竣，勘定機關
      應屬於主管事業機關，豈可容許桃園縣政府大溪地政事務
      所乙紙公文左右課徵地價稅依據。再者系爭424 地號為單
      一地號土地，公共設施完竣需上述4 要件，何可稱為部分
      未完竣，部分已完竣，而用百分比例課徵地價稅，顯有違
      誤。再者，系爭土地座落龍潭鄉內普通都市計畫土地，與
      被告所主張南崁新市鎮○○○街廓」有所區隔，難以等量
      比照云云。
  聲明：訴願決定、復查決定及原處分均撤銷。
        第一審及更審前第二審訴訟費用由被告負擔。
二、被告辯稱：
    (一)依行為時平均地權條例施行細則第2條第1項第4款及桃園
      縣政府90年4月6日90府都字第64816號函檢送90年3月26
      日南崁新市鎮都市計畫內公共設施完竣地區○○街廓認定
      範圍案會議紀錄之結論(3)1.「公共設施完竣範圍之劃定，
      由公所提供完竣範圍圖，工務局土木課核定。」，及結論
      (4)「…第3項作業完畢交地政局製作清冊後送稅捐處。」
      ，依桃園縣大溪地政事務所92年4月17日溪地價字第
      0920003070號函送龍潭都市計畫公共設施完竣清冊所載，
      系爭地號土地宗地面積為2,978.78平方公尺，其中2,665.
      45平方公尺於85年1月間已屬公共設施完竣地區，其餘
      313.33平方公尺之土地公共設施未完竣，且被告並非核定
      土地是否屬公共設施完竣地區之權責機關，原告主張系爭
      土地全部屬公共設施未完竣地區，自應向核定公共設施完
      竣與否之權責機關為請求方為正辦。
    (二)本件原告所有坐落桃園縣龍潭鄉○○段72地號等21筆土地
      ，其中應稅土地總地價為新台幣（下同）1, 229萬
      3,345.6元，依89年一般土地各級基準地價及累進差額表
      所載，原告所有系爭土地地價稅級距為「3」，累進差額
      為「12萬4,735元」，稅率為「0.025」，故原告所有坐落
      桃園縣龍潭鄉○○段72地號等21筆土地地價稅額為18萬
      2,598.6元（1,229萬3,345.6元×0.025－12萬4,735元）
      ，其中系爭龍潭鄉○○段424地號土地地價為491萬
      4,993.6元（面積2,978.78㎡×持分5/16×申報地價5,280
      元），其應分攤之稅額，參照土地稅法施行細則第19條之
      附件應為7萬3,004元（18萬2,598.6元×491萬4,993.6元
      ÷1,229萬3,345.6元），次依被告檢具之桃園縣大溪地政
      事務所92年4月17日溪地價字第0920003070號函送龍潭都
      市計畫公共設施完竣清冊所載，系爭地號土地宗地面積為
      2,978.78平方公尺，其中2,665.45平方公尺於85年1月間
      已屬公共設施完竣地區，其餘313.33平方公尺之土地公共
      設施未完竣，依財政部80年7月16日台財稅第800706491號
      函釋略以，○○○所有○○地號土地，部分位於都市計畫
      公共設施完竣區，部分位於公共設施尚未完竣區內，應如
      何課稅一案，准按公共設施完竣之比例，分別課徵地價稅
      與田賦等語。是本件系爭龍潭鄉○○段424 地號土地中僅
      有面積313.33平方公尺符合土地稅法第22條第1 項規定恢
      復課徵田賦，經重行核算該筆地號土地地價稅應由7 萬
      3,004 元更正為6 萬3,366 元〔湖底段424 地號完竣地價
      ：面積2,665.45㎡×持分5/16×申報地價5,280 元＝439
      萬7,992.5 元；總地價：1,229 萬3,345.6 元－491 萬
      4,993.6 元＋439 萬7,992.5 元＝1,177 萬6,344.5 元；
      湖底段424 地號分攤稅額：【（1,177 萬6,344.5 元×
      0.025）－12 萬4,735 元】×439 萬7,992.5 元÷1,177
      萬6,344.5 元＝6 萬3,366.3 元〕，陳請鈞院鑒核，祈判
      決如被告之訴之聲明，以維租稅公平正義等語。
    聲明：駁回原告之訴。
          系爭龍潭鄉○○段424地號土地90年地價稅應由
          73,004元減縮為63,366元。
          第一審及更審前第二審訴訟費用由原告負擔。
三、按已規定地價之土地，除依第22條規定課徵田賦者外，應課
    徵地價稅；非都市土地依法編定之農業用地或未規定地價者
    ，徵收田賦。但都市土地合於下列規定者亦同：一、依都市
    計畫編為農業區及保護區，限作農業用地使用者。二、公共
    設施尚未完竣前，仍作農業用地使用者。三、依法限制建築
    ，仍作農業用地使用者。四、依法不能建築，仍作農業用地
    使用者。五、依都市計畫編為公共設施保留地，仍作農業用
    地使用者；本法第22條第1項但書規定都市土地農業區、保
    護區、公共設施尚未完竣地區、依法限制建築地區，依法不
    能建築地區及公共設施保留地限作或仍作農業用地使用者，
    指上開地區內之左列土地。一、土地登記簿上所載為田、旱
    、林、養、牧、原、池、鹽、水、溜、溝等11種地目之土地
    。二、實際供與農業經營不可分離之農舍．．．及其他農業
    使用之土地；本法第22條第1項第2款所稱公共設施尚未完竣
    前，指道路、自來水、排水系統、電力等4項設施尚未建設
    完竣而言。前項道路以計畫道路能通行貨車為準；自來水及
    電力以可自計畫道路接通輸送者為準；排水系統以能排水為
    準，土地稅法第14條、第22條第1 項及行為時同法施行細則
    第21條第2 項第1 款、第2 款、第23條第1 項、第2 項各定
    有明文。又財政部80年7 月16日台財稅第800706491 號函釋
    略以，○○○所有○○地號土地，部分位於都市計畫公共設
    施完竣區，部分位於公共設施尚未完竣區內，應如何課稅一
    案，准按公共設施完竣之比例，分別課徵地價稅與田賦等語
    ，核與相關法規，並無不合。
四、本件原告所有坐落於桃園縣龍潭鄉○○段、龍華段地號等21
    筆土地，被告依土地稅法第14條規定核課其90年度地價稅
    182,598元，原告以系爭土地公共設施未完成，應課徵田賦
    等為由，申請復查，被告以91年4月30日桃稅法字第
    0910056692號復查決定駁回，原告不服，提起訴願，亦遭駁
    回，遂向本院提起行政訴訟。經本院前審以93年6月10日93
    年度簡字第244號判決，撤銷訴願決定及原處分（即復查決
    定）關於坐落桃園縣龍潭鄉○○段424號土地課徵90年度地
    價稅新台幣柒萬仟零肆元部分撤銷。原告其餘之訴駁回。
    訴訟費用由被告負擔五分之二，其餘由原告負擔。被告不服
    ，提起上訴，經最高行政法院廢棄關於系爭土地地價稅不分
    及該訴訟費用，發回本院重行審理等情，為兩造所不爭，且
    有上開各該函文、原處分、復查決定書、訴願決定書、原審
    及最高行政法院判決等件影本附原處分、訴願機關、本院原
    審及最高行政法院案卷可稽。
五、原告主張其所有桃園縣龍潭鄉○○段424 號土地（下稱系爭
    土地），被告以部分公共設施未完竣，部分已完竣，而用百
    分比例課徵地價稅，實有違誤云云，惟其主張為被告所否認
    。被告則稱系爭地號土地宗地面積為2,978.78平方公尺，其
    中2,665.45平方公尺於85年1 月間已屬公共設施完竣地區，
    其餘313.33平方公尺之土地公共設施未完竣，系爭土地中僅
    有面積313.33平方公尺符合土地稅法第22條第1 項規定恢復
    課徵田賦，經重行核算該筆地號土地地價稅應由7 萬3,004
    元更正為6 萬3,366 元等語，資為爭議。
六、經查，系爭土地被告於89年3 月28日現場勘查時，係係農業
    使用，有勘查紀錄影本附卷可稽；而系爭土地經本院另案於
    91年9 月13日至現場履勘結果，湖底段424 地號土地面臨大
    同路（路兩旁有排水溝）隔一巷道與龍星國小為鄰。617 地
    號土地面臨前揭8 公尺計畫巷道，故424 地號地有小部分公
    共設施未完成等情，有本院89年度訴字第2531號地價稅事件
    91年9 月13日勘驗筆錄影本附卷可稽，故系爭湖底段424地
    號至91年9 月13日本院另案履勘時，公共設施並未全部完竣
    ，堪以認定。故本件核課90年度地價稅時，系爭土地係部分
    屬於公共設施未完竣之土地，依據前揭規定及說明，系爭土
    地應按公共設施完竣之比例，分別課徵地價稅與田賦。本件
    系爭土地宗地面積為2,978.78平方公尺，其中2,665.45平方
    公尺之土地，於85年1月間已屬公共設施完竣地區，依法應
    課徵地價稅，其餘313.33平方公尺之土地公共設施未完竣，
    符合土地稅法第22條第1項規定恢復課徵田賦等情，有桃園
    縣大溪地政事務所92年4月17日溪地價字第0920003070號函
    附之龍潭都市計畫公共設施完竣清冊影本附卷可證；而經重
    行核算該筆地號土地地價稅應由7 萬3,004 元更正為6 萬
    3,366 元〔湖底段424 地號完竣地價：面積2,665.45㎡×持
    分5/16×申報地價5,280 元＝439 萬7,992.5 元；總地價：
    1,229 萬3,345.6 元－491 萬4,993.6 元＋439 萬7,992.5
    元＝1,177 萬6,344.5 元；湖底段424 地號分攤稅額：【（
    1,177 萬6,344.5 元×0.025 ）－12萬4,735 元】×439 萬
    7,992.5 元÷1,177 萬6,344.5 元＝6 萬3,366.3 元〕。
七、又當事人於言詞辯論時為訴訟標的之捨棄或認諾者，以該當
    事人具有處分權及不涉及公益者為限，行政法院得本於其捨
    棄或認諾為該當事人敗訴之判決，行政訴訟法第202條定有
    明文。被告因核定系爭土地之地價稅有誤，乃於本件準備程
    序時，就原告請求撤銷系爭地價稅超過63,366元部分之訴訟
    標的予以認諾，而聲明「系爭龍潭鄉○○段424 地號土地90
    年地價稅應由73,004元減縮為63,366元」等語（見被告95年
    7 月10日答辯狀第3 頁），而本件原處分73,004元地價稅之
    核定既有差誤，其溢徵之撤銷，核屬被告具有處分權且不違
    反公益，依前揭規定，本院自得就此部分本於被告之認諾而
    為其敗訴之判決。
八、從而，本件被告徵收桃園縣龍潭鄉○○段424 號土地課徵90
    年度地價稅63,366元部分，於法並無違誤。復查決定、訴願
    決定遞予維持，亦無不合。原告徒執前詞，訴請撤銷，為無
    理由，應予駁回。至於溢徵系爭地價稅超過63,366元部分，
    原處分之核課有違，復查決定、訴願決定未予糾正，亦有未
    合，原告訴請撤銷，為有理由，爰由本院將此部分之訴願決
    定、復查決定及原處分均予撤銷。
據上論結，本件原告之訴一部有理由，一部無理由，依行政訴訟
法第236 條、第233條第1項、第98條第3項前段、第202條、第
104條，民事訴訟法第79條，判決如主文。
中    華    民    國    95    年     8    月   31     日
                             第五庭法  官  蕭忠仁
上為正本係照原本作成。
本件以訴訟事件所涉及之法律見解具有原則性者為限，始得於本
判決送達後20日內向本院提出上訴狀並表明上訴理由，如已於本
判決宣示後送達前提起上訴者，應於判決送達後20日內補具上訴
理由（均按他造人數附繕本），且經最高行政法院許可後方得上
訴。
中    華    民    國    95    年     8    月   31     日
                                   書記官  蕭純純


司法院資訊處製作；財團法人民間司法改革基金會備份。
